【裁判字號】    98,交聲,889
【裁判日期】    980630
【裁判案由】    聲明異議
【裁判全文】
臺灣高雄地方法院交通事件裁定         98年度交聲字第889號
原處分機關  交通部公路總局高雄區監理所
代  表  人  乙○○
異  議  人
即受處分人  甲○○
上列異議人即受處分人因違反道路交通管理處罰條例案件，對於
交通部公路總局高雄區監理所民國98年4 月2 日所為之高監自裁
字第裁80-MM0000000號聲明異議，本院裁定如下：
    主  文
異議駁回。
    理  由
一、原處分意旨略以：異議人即受處分人甲○○（下稱異議人）
    所有之車牌號碼0083-XA 號自用一般小客車，於民國97年9
    月22日下午3 時46分許，經人駕駛，行經臺19線99.5公里（
    鹽水路段）時，行車速度超過規定之最高時速未滿20公里，
    經警逕行舉發，爰依道路交通管理處罰條例（下稱道交條例
    ）第40條及第63條規定，裁處異議人罰鍰新臺幣（下同）2,
    200 元，並記違規點數1 點之處分。而異議人於98年4 月2
    日收受上開裁決書後，於同日向原處分機關聲明異議，爰依
    法移送本院審理等情。
二、聲明異議意旨略以：伊沒有收到舉發違反道路交通管理事件
    通知單（下稱舉發通知單）之掛號通知，爰依法聲明異議，
    請求撤銷原處分等語。
三、按受處分人不服公路主管機關所為之處罰，得於接到裁決書
    之翌日起20日內，向管轄地方法院聲明異議，道交條例第87
    條第1 項定有明文。查本件原處分機關於98年4 月2 日以高
    監自裁字第裁80-MM0000000號裁決裁處異議人上開處分，異
    議人於同日收受該裁決書後不服，於同日具狀向原處分機關
    聲明異議等情，有上開裁決書及其送達證書、聲明異議狀及
    其上公路總局高雄區監理所收文戳章在卷足參（見本院98年
    度交聲字第889 號卷第4 至6 、9 、17頁），未逾前開法定
    期間，是本件聲明異議之程序為合法，先予敘明。
四、次按逕行舉發者，應按已查明之資料填註車牌號碼、車輛種
    類、車主姓名及地址，並於舉發通知單上方空白處加註逕行
    舉發之文字後，由舉發機關送達被通知人；違反道路交通管
    理事件行為人，未依規定自動繳納罰鍰，或未依規定到案聽
    候裁決，處罰機關應依違反道路交通管理事件統一裁罰基準
    表，於舉發通知單送達且逾越應到案期限60日之3 個月內，
    逕行裁決之，違反道路交通管理事件統一裁罰基準及處理細
    則第11條第1 項第4 款、第44條第1 項亦分別定有明文。又
    送達，於應受送達人之住居所、事務所或營業所為之；於應
    送達處所不獲會晤應受送達人時，得將文書付與有辨別事理
    能力之同居人、受僱人或應送達處所之接收郵件人員；送達
    ，不能依前開規定為之者，得將文書寄存送達地之地方自治
    或警察機關，並作送達通知書兩份，一份黏貼於應受送達人
    住居所、事務所、營業所或其就業處所門首，另一份交由鄰
    居轉交或置於該送達處所信箱或其他適當位置，以為送達。
    前項情形，由郵政機關為送達者，得將文書寄存於送達地之
    郵政機關，行政程序法第72條第1 項前段、第73條第1 項及
    第74條第1 、2 項分別定有明文。經查，本件舉發機關臺南
    縣警察隊按違規採證照片，於97年9 月30日以南縣警交字第
    MM0000000 號舉發通知單逕行舉發本件交通違規事件後，先
    交由郵政機關按上開自小客車登記之車籍地址高雄縣鳥松鄉
    仁美村高碼三巷13號送達予異議人，惟因該址無受領之人員
    ，嗣又於97年10月9 日交由郵政機關另按異議人之戶籍地址
    高雄市○○區○○路241 之4 號送達，經郵務人員分別於97
    年10月13日、14日投遞，2 次均未獲會晤應受送達人及其同
    居家屬，乃於97年10月15日將該舉發通知單寄存於該送達地
    址所屬之灣仔內郵局，並製作送達通知書2 份，1 份黏貼於
    上開地址之信箱外，另1 份投入信箱等情，有臺南縣警察局
    98年2 月11日南縣警交字第0980005695號函及所附之送達證
    書、中華郵政股份有限公司高雄郵局郵務科98年3 月23日郵
    特字第0980000019號函、個人基本資料查詢結果各1 份在卷
    可佐（見同上卷第11、14頁反面、23頁），而本件聲明異議
    狀上所載之異議人住所為高雄市○○區○○路241 之4 號「
    5 樓」，固與其戶籍地址未完全相同，然自門牌號碼觀之，
    應屬同一建築物，堪認異議人確實際居住於該建築物內無訛
    。而異議人向戶政機關登記之地址既為「高雄市○○區○○
    路241 之4 號」，而非「高雄市○○區○○路241 之4 號5
    樓」，則原舉發機關臺南縣警察局按異議人之戶籍地址「高
    雄市○○區○○路241 之4 號」送達本件舉發通知單，並經
    郵務人員寄存於該址所屬之灣仔內郵局，揆諸前揭說明，應
    認原舉發機關業已合法送達本件舉發通知單予異議人。異議
    人辯稱：伊未收到本件舉發通知單云云，不足資為對其有利
    之認定。
五、再按汽車駕駛人，行車速度，超過規定之最高時速，或低於
    規定之最低時速，除有道交條例第43條第1 項第2 款情形外
    ，處1,200 元以上2,400 元以下罰鍰；汽車駕駛人有道交條
    例第40條情形者，記違規點數1 點；汽車駕駛人之行為，經
    以科學儀器取得證據資料證明其行為違規，當場不能或不宜
    攔截製單舉發者，得逕行舉發；前開逕行舉發，應記明車輛
    牌照號碼、車型等可資辨明之資料，以汽車所有人為被通知
    人製單舉發，道交條例第7 條第1 項第7 款、第4 項、第40
    條、第63條第1 項第1 款分別定有明文。經查，本件異議人
    所有之上開自小客車於上開時間，經人駕駛，行駛在臺19線
    99.5公里（鹽水路段）之限速60公里之路段時，經科學儀器
    測得車速為75公里，有行車速度超過規定之最高時速未滿20
    公里之交通違規行為等情，有臺南縣警察局98年5 月25日南
    縣警交字第0980020983號函所附之舉發通知單及違規採證照
    片各1 張可證（見同上卷第21至22頁），則異議人所有之上
    開自小客車有行車速度超過規定之最高時速未滿20公里之事
    實，即堪認定。
六、末按，本件舉發通知單所載應到案日期為97年10月30日，而
    異議人未於期限內自動繳納罰款，且逾越應到案日期60日以
    上，經原處分機關於98年4 月2 日逕行裁決等情，有前開裁
    決書、舉發通知單可參。而異議人所有之上開自小客車，經
    人駕駛，於上開時、地，有行車速度超過規定之最高時速未
    滿20公里之交通違規行為，事證明確，業如前述，是原處分
    機關援引道交條例第40條、第63條第1 項第1 款規定，並依
    違反道路交通管理事件統一裁罰基準表中「汽車駕駛人行車
    速度，超過規定之最高時速未滿20公里，逾越應到案期限60
    日以上，繳納罰鍰或逕行裁決處罰者，罰鍰基準為2,200 元
    」規定，裁處異議人最高罰鍰2,200 元，並記違規點數1 點
    ，核無違誤。本件聲明異議為無理由，應予駁回。
七、依道路交通案件處理辦法第19條，裁定如主文。
中    華    民    國    98    年    6     月    30    日
                  交通法庭  法  官  毛妍懿
以上正本證明與原本無異。
如不服本裁定，應於收受送達後5 日內向本院提出抗告狀。
中    華    民    國    98    年    6     月    30    日
                            書記官  林晏光


司法院資訊處製作；財團法人民間司法改革基金會備份。
